臺灣高等法院臺南分院刑事判決
　　　　　　　　　　　　　　　 94年度交上易字第212號　Ａ
上　訴　人　臺灣臺南地方法院檢察署檢察官
上　訴　人
即　被　告　乙○○
上列上訴人因被告過失致死等案件，不服臺灣臺南地方法院93年
度交訴字第29號中華民國94年1月31日第一審判決（起訴案號：
臺灣臺南地方法院檢察署92年度偵字第12175、12558號），提起
上訴，本院判決如下：
    主  文
上訴駁回。
乙○○緩刑貳年。
    事  實
一、乙○○考領有重機車駕駛執照，於民國（下同）九十二年八
    月四日晚上九時五分許，騎乘車牌號碼ＧＧ八—二○七號重
    機車，沿台南市○○路○段外側快車道由北往南方向騎駛，
    途經該路三十二號前時，本應注意汽車（含機車）行駛時，
    駕駛人應注意車前狀況，隨時採取必要之安全措施，以避免
    危險之發生，而依當時之天候雨、市區道路○路面溼潤、無
    缺陷、亦無障礙物，夜間有照明路段、視距良好，並無不能
    注意之情事，詎乙○○應注意、能注意，竟疏未注意車前動
    態，貿然前行，適有行人甲○○○（涉犯過失傷害「乙○○
    」部分，另案審理）手推坐於輪椅之黃義雄，亦沿台南市○
    ○路○段外側快車道由北向南方向，徒步行走在該處，甲○
    ○○原應注意行人應在劃設之人行道行走，在未劃設人行道
    之道路，應靠邊行走，並依當時情形，客觀上亦無不能注意
    之情事，甲○○○能注意竟疏於注意，貿然手推坐於輪椅之
    黃義雄徒步行走在外側快車道上，乙○○未及煞避，致所騎
    乘之機車自後追撞甲○○○及黃義雄，黃義雄並因而自輪椅
    彈出跌落倒地，造成甲○○○受有「第一腰椎壓迫性骨折、
    左肩挫傷」等傷害，黃義雄則受有「頭部外傷併腦內出血」
    等傷害，而黃義雄雖經送醫急救，仍因「腦死（植物人）併
    多重器官功能衰竭」延至九十二年十一月四日上午六時三十
    五分不治死亡。車禍事故發生後，經台南市警察局第六分局
    員警到場處理，在警員尚不知何人為肇事車輛之駕駛人前，
    乙○○即主動表示其為駕駛人並自首犯行，接受裁判。
二、案經甲○○○訴由台南市警察局第六分局報請、暨台灣台南
    地方法院檢察署檢察官據報相驗後偵查起訴。
    理  由
一、前揭事實，訊據被告乙○○供承不諱，核與證人即告訴人甲
    ○○○於警訊、偵查及原審審理時證述之情節相符，並有道
    路交通事故現場圖、道路交通事故調查報告表(一)、(二)、及道
    路交通事故照片十六張等附卷可稽。而告訴人甲○○○因本
    件車禍致受有如前述之傷害，有台南市立醫院診斷證明書一
    紙在卷可證，並被害人黃義雄確係因本件交通事故，受有「
    頭部外傷併腦內出血」等傷害，經送醫急救後，於九十二年
    十一月四日上午六時三十五分死亡，有台南市立醫院診斷證
    明書二紙，並經台灣台南地方法院檢察署檢察官督同法醫師
    相驗，製有相驗屍體證明書、驗斷書及勘驗筆錄在卷足憑。
    又告訴人甲○○○因本件車禍而受有「第一腰椎壓迫性骨折
    、左肩挫傷」等傷害，有前開告訴人甲○○○之診斷證明書
    一紙附卷可參，足見告訴人甲○○○係『左後側背部』承受
    撞擊，而非『身體右側』承受撞擊。且檢視車禍肇事後之現
    場、及所造成被告機車與被害人黃義雄乘坐輪椅之受損情形
    ，被告所騎乘車牌號碼ＧＧ八—二○七號重機車係車頭受損
    ，被害人黃義雄所乘坐輪椅則係『右側車身刮損』；是苟如
    告訴人甲○○○手推坐於輪椅之黃義雄『由東向西穿越道路
    中』即遭由北往南方向被告機車撞擊，則依物理力作用，被
    害人黃義雄所坐之輪椅『理應左倒』，然於本件撞擊後被害
    人黃義雄所乘坐之輪椅係『右倒而非左倒』，此有卷附道路
    交通事故現場圖、及現場照片在卷足憑。又被告陳稱：當時
    伊係騎乘機車沿外側快車道北向南騎駛等語，並觀之卷附道
    路交通事故現場圖，被害人黃義雄所乘坐之輪椅，係倒地在
    『外側快車道上』近機慢車道處，且參依現場照片所示，肇
    事地點前「紅金寶檳榔」之落地招牌已占用大部分機慢車道
    ；依上，足見告訴人甲○○○手推坐於輪椅之黃義雄，應係
    沿台南市○○路○段『外側快車道』近機慢車道由北向南方
    向徒步行走，而非沿金華路一段『機慢車道』上行走。準此
    而論，得以確認「告訴人甲○○○推動輪椅，並非於違規東
    向西穿越雙黃實線時在內側快車道或是外側快車道遭到撞擊
    」，而是「由迦南內科洗腎診所穿越道路到達對街轉向南前
    進後，在外側混合車道上遭受由後而來之被告機車追撞」。
    是公訴意旨認「行人甲○○○徒步手推坐於輪椅之黃義雄『
    由東向西穿越道路中』，乙○○見狀煞避不及，機車車頭撞
    及甲○○○及黃義雄」等情，尚有誤會。
二、按汽車（含機車）行駛時，駕駛人應注意車前狀況，並隨時
    採取必要之安全措施，道路交通安全規則第九十四條第三項
    定有明文。經查，被告騎機車途經前揭肇事地時，本應注意
    遵守上開規定，且依當時情形，客觀上又無不能注意之情形
    ，竟疏於注意，而未見有告訴人甲○○○手推坐於輪椅之被
    害人黃義雄徒步在該處行走，自後追撞告訴人等，致生本件
    車禍事故，自有應注意能注意而未注意之過失。復按行人應
    在劃設之人行道行走，在未劃設人行道之道路，應靠邊行走
    ，道路交通安全規則第一百三十三條亦有明文。告訴人甲○
    ○○疏未注意及此，而貿然手推坐於輪椅之被害人黃義雄徒
    步行走在外側混合車道上，是告訴人甲○○○本身亦有違背
    前開規定之注意義務之過失甚明。而本件經送請財團法人成
    大研究發展基金會鑑定結果認為：『（甲○○○推著其夫黃
    義雄輪椅在外側混合車道上近慢車道線行走）肇事責任分配
    比例為：甲○○○－５５％（未儘靠右，行走在混合車道上
    ，未警覺後側有遭撞擊的可能）。乙○○－４５％（行近無
    號誌交岔路口，未注意車前狀況）』等情，有前開基金會九
    十三年十二月一日（９３）成大研基建字第二七九五號函暨
    所附鑑定意見書乙份在卷足憑，與本院同此認定。至本件經
    台灣省台南區車輛行車事故鑑定委員會及台灣省車輛行車事
    故覆議鑑定委員會鑑定結果認為：「(1)甲○○○徒步手推輪
    椅行走，違規穿越劃設分向限制線道路，未注意左右來車，
    為肇事主因。(2)乙○○駕駛重機車，未注意車前狀況，為肇
    事次因」，有台灣省台南區車輛行車事故鑑定委員會九十三
    年一月十六日南鑑字第九二一八六二號函暨所附鑑定意見書
    、及台灣省車輛行車事故覆議鑑定委員會九十三年四月二十
    六日府覆議字第九三一○二二九號函在卷可按。惟如前所述
    ，事故發生時「告訴人甲○○○手推坐於輪椅之被害人黃義
    雄，已穿越道路到達對街，並已轉向沿台南市○○路○段外
    側快車道由北向南方向行走時，在外側混合車道上遭自後而
    來之被告機車追撞告訴人甲○○○左後側背部」，並非「告
    訴人甲○○○推動輪椅，違規東向西穿越雙黃實線時在內側
    快車道或是外側快車道遭撞擊」。是上開鑑定結果所認定之
    肇事經過即有違誤，要難採為認定雙方過失之憑據，附此敘
    明。又被害人黃義雄因本件車禍事故，於九十二年八月四日
    經送台南市立醫院救治時，係受有「頭部外傷併腦內出血」
    等傷害，並「於九十二年八月七日時，因上述原因，目前呈
    昏迷狀態於加護病房治療中」、及「於九十二年八月四日住
    院，九十二年九月二十日出院，共住院四十七天，其中加護
    病房住院三十一天，目前門診追蹤呈植物人狀態」，有台南
    市立醫院九十二年八月七日及九十二年十月七日診斷證明書
    各一紙在卷可按。又經台灣台南地方法院檢察署檢察官督同
    法醫師相驗結果，被害人黃義雄『死因：腦死（植物人）併
    多重器官功能衰竭』、『致死創傷：頭部外傷併腦內出血』
    ，並製有相驗屍體證明書、驗斷書及勘驗筆錄在卷足憑。準
    此，足認被害人黃義雄確係因本件交通事故，受有「頭部外
    傷併腦內出血」等傷害，經送醫急救後，仍因「頭部外傷併
    腦內出血」之致死創傷，導致「腦死（植物人）併多重器官
    功能衰竭」，而延至九十二年十一月四日上午六時三十五分
    不治死亡。另告訴人甲○○○確因本件車禍受有前開傷害，
    是被告之過失行為與告訴人甲○○○之傷害、被害人黃義雄
    之死亡結果間，顯有相當因果關係。至告訴人甲○○○雖亦
    疏未注意行人應靠邊行走，足認就本件車禍事故之發生亦有
    過失，有如前述，然本件車禍既係被告之過失併合而發生，
    是被告前開過失之責究未能據此解免，附此敘明。綜上所述
    ，本件事證明確，被告前開過失犯行，堪以認定。
三、核被告乙○○所為，係犯刑法第二百七十六條第一項之普通
    過失致人於死罪（黃義雄部分）及第二百八十四條第一項前
    段之普通過失傷害罪（甲○○○部分）。其以一過失行為，
    致被害人黃義雄死亡及告訴人甲○○○受有傷害，係一行為
    而觸犯數罪名，為想像競合犯，應從一重之普通過失致人於
    死罪論處。而被告於肇事後犯罪未被發覺前，即向至現場處
    理警員坦承肇事而自首，有台南市警察局九十三年二月二十
    七日南市警交字第○九三○○三九二○七號函暨所附警員葉
    上嘉報告書在卷足憑，係對於未經發覺之犯罪自首而接受裁
    判，應依刑法第六十二條前段規定減輕其刑。原審以被告罪
    證明確，適用刑法第二百七十六條第一項、第二百八十四條
    第一項前段、第五十五條、第六十二條前段，罰金罰鍰提高
    標準條例第一條前段，並審酌被告之品行，未注意相關交通
    安全之規定，終至肇事致被害人於死，造成無可挽救之遺憾
    ，並使被害人家屬痛失至親，及造成告訴人受有傷害，就本
    件車禍發生應負過失責任之程度，且事後亦不思與告訴人達
    成民事和解，及犯後仍矯言卸責等一切情狀，量處有期徒刑
    一年，認事用法，核無不合，量刑亦堪認妥適。被告上訴意
    旨指摘原判決量刑過重，及檢察官上訴意旨指摘原判決認事
    有違誤，均尚非有理由，應予駁回。查被告未曾受有期徒刑
    以上刑之宣告，有卷內前科表可查，經此偵審程序教訓，應
    知警惕諒無再犯之虞，且查被告業於原審判決後之九十四年
    三月三十一日與告訴人甲○○○達成和解，賠償新台幣一百
    零五萬元（不包含強制汽車責任險之給付），有被告提出之
    台灣台南地方法院台南簡易庭之調解筆錄一紙為憑，及告訴
    人甲○○○於本院行準備程序時表示願原諒被告，並書具和
    解書一紙表明祈請本院給予被告緩刑之意等情，是本院認所
    宣告之刑，以暫不執行為適當，併諭知緩刑二年，以勵自新
    。
據上論斷，應依刑事訴訟法第368條，刑法第74條第1款，判決如
主文。
本案經檢察官張太龍到庭執行職務。
中　　華　　民　　國　　94　　年　　6 　　月　　9 　　日
                  刑事第三庭    審判長法　官　陳義仲
                                      法　官　楊子莊
                                      法　官  陳顯榮
以上正本證明與原本無異。
不得上訴。
　　　　　　　　　　　　　　　　　　　書記官　陳嘉琍
中　　華　　民　　國　　94　　年　　6 　　月　　10　　日
附錄法條：
刑法第276條第1項：
因過失致人於死者，處二年以下有期徒刑、拘役或二千元以下罰
金。
刑法第284條第1項：
因過失傷害人者，處六月以下有期徒刑、拘役或五百元以下罰金
。致重傷者，處一年以下有期徒刑、拘役或五百元以下罰金。
